臺灣嘉義地方法院交通事件裁定　　96年度交聲更(一)字第11號
原處分機關　交通部公路總局嘉義區監理所
異　議　人
即受處分人　甲○○
　　　　　　　　　　　限公司）
上列異議人因違反道路交通管理處罰條例案件，對於交通部公路
總局嘉義區監理所於96年7月2日所為之處分（原處分案號：嘉監
義裁字第裁70-Z3A000997號），聲明異議，經本院裁定撤銷原處
分另為處分後，由台灣高等法院台南分院撤銷原裁定（96年度交
抗字第145號），本院裁定如下：
    主  文
原處分撤銷。
甲○○不罰。
    理  由
一、原處分機關處分意旨略以：異議人即受處分人（下稱異議人
    ）甲○○於民國九十六年五月二十四日下午四時二十九分許
    ，駕駛車號6036－JB號自用小貨車，行經國道一號南下一百
    六十公里處，因裝置貨物未依規定嚴密覆蓋，遭內政部國道
    公路警察局第三警察隊泰安分隊警員，依道路交通管理處罰
    條例第三十三條第一項第十一款舉發等情，由原處分機關以
    相同理由，裁罰新臺幣四千元，並依同條例第六十三條記違
    規點數一點。
二、異議意旨略以：
（一）本件遭舉發之違規事實係「裝置貨物未依規定（嚴密）覆
      蓋」，此係因舉發警員個人認定除了綑綁外，還要加帆布
      袋覆蓋。異議人始於后里站覆蓋帆布，並且為避免帆布飛
      落，覆於帆布上再加以綑綁，此自不能認定於覆蓋帆布之
      前，未將貨物綑綁牢固。
（二）異議人於該日上午七時五十七分由嘉義出發，北上途經斗
      南收費站、員林收費站、后里收費站、造橋收費站、楊梅
      收費站、泰山收費站，終點為台北縣五股工業區○○路一
      ○一號卡利亞傢飾店，交貨三人座沙發一張，並載回瑕疪
      退貨三人座沙發一張，南下回程途經泰山收費站、楊梅收
      費站、造橋收費站，於南下一六○公里處遭國道第三警察
      隊泰安分隊員警攔截，南下路段以五股交流道為起點計算
      （即三十三公里處）至舉發地點一六○公里處，路程距離
      一二七公里，倘未綁牢，貨物早已掉落，又該車途經泰山
      、楊梅、造橋三個收費站於前，亦不可能僥倖免於受罰。
（三）異議人駕駛情形與道路交通管理處罰條例第三十三條第一
      項第十一款規定不符。爰請求撤銷裁決等語。
三、查異議人於民國九十六年五月二十四日下午四時二十九分許
    ，駕駛車號6036－JB號自用小貨車，行經國道一號南下一百
    六十公里處，經內政部國道公路警察局第三警察隊泰安分隊
    警員，以「汽車行駛高速公路裝置貨物未依規定嚴密覆蓋」
    為由，依道路交通管理處罰條例第三十三條第一項第十一款
    舉發等情，由原處分機關以相同理由，裁罰新臺幣四千元，
    並依同條例第六十三條記違規點數一點，為異議人陳明，復
    有舉發違反道路交通管理事件通知單、裁決書存卷足參，自
    堪認定。
四、按貨車行駛高速公路及快速公路，裝載之貨物，應嚴密覆蓋
    、綑紮牢固；汽車行駛於高速公路、快速公路或設站管制之
    道路，裝置貨物未依規定覆蓋、綑紮，處汽車駕駛人新臺幣
    三千元以上六千元以下罰鍰，高速公路及快速公路交通管制
    規則第二十一條第一項第一款、道路交通管理處罰條例第三
    十三條第一項第十一款分別定有明文。高速公路及快速公路
    交通管制規則第二十一條第一項第一款規定之立法意旨，貨
    物「應嚴密覆蓋、綑紮牢固」，係為達成貨物「防止墜落及
    飛散」，以維行車安全目的之手段而非目的，故「嚴密覆蓋
    」及「綑紮牢固」二詞係「並」抑「或」，應視個案實際情
    形認定，不宜從嚴解釋為貨物裝載均應嚴密覆蓋「並」綑紮
    牢固，惟無論如何裝載，均須以「嚴密覆蓋」達防止「飛散
    」、「綑紮牢固」達避免「墜落」為目的。
五、異議人以前揭情詞置辯，經查：
（一）本件異議人駕駛之上開貨車載運物品為多組沙發等情，業
      據證人即舉發時警員李俊雄於到庭證述明確（交聲字第16
      3號卷第16頁），佐以異議人所提出貨車載物照片觀之（
      交聲字第163號卷第4頁），證人李俊雄即陳稱車型、欄杆
      與查獲時相同（交聲字第163號卷第17頁），衡諸貨車車
      身高度與駕駛座車頂同高之鐵欄杆（左、右側）、鐵板（
      後方）防護，所載貨物均為大型、固體傢俱，均難認有何
      「飛散」可能，殊無以「嚴密覆蓋」防止飛散之必要。
（二）又按學說上固然承認行政機關就不確定法律概念及某些性
      質之事件，享有「判斷餘地」，但並非表示完全排除司法
      審查。行政機關行使判斷餘地權限之際，倘未充分斟酌相
      關之事項甚或以無關聯之因素作為考量，或者判斷係基於
      不正確之事實關係等情形，即屬違法；前開法規所稱「嚴
      密覆蓋」、「綑紮牢固」固屬不確定法律概念，惟原處分
      機關就此不確定法律概念於判斷餘地為裁決處分時，自仍
      應充分斟酌正確之事實關係，合先敘明。本件證人李俊雄
      雖證稱查獲時傢俱（沙發）已超出欄杆高度上緣（交聲字
      第163號卷第18頁），惟未對此超高情形予以拍照（交聲
      字第163號卷第18頁），且對沙發如何堆積致逾欄杆高度
      情事無法明確陳述，僅概泛證稱：如只有一座，根本不可
      能超高欄杆高度、我們根本不會欄車云云（交聲字第163
      號卷第18頁），尚難謂就異議人如何未「嚴密覆蓋」具體
      之事實關係為正確指明、斟酌，自難謂為已為合法之判斷
      。
（三）況舉發違反道路交通管理事件通知單、裁決書舉發違規通
      知單之違規事實，既係以異議人就載運物品未「嚴密覆蓋
      」，惟未指明事實及舉證，已如前述；又本件異議人所載
      貨物（沙發）僅須綑紮牢固，即可達到防止貨物墜落，以
      維行車安全目的，不宜從嚴解釋異議人所駕駛上開自用小
      貨車裝載傢俱，均應綑紮牢固「並」應嚴密覆蓋。異議人
      辯以其已綑紮牢固、且無「未嚴密覆蓋」情事等語，自屬
      可採。
六、綜上，本件異議人前開所辯，即屬可採，從而，原處分機關
    依道路交通管理處罰條例第三十三條第一項第十一款規定予
    以裁罰，於法即有未合。本件異議人之異議，即有理由，自
    應由本院撤銷原處分，另為異議人不罰之諭知。
七、據上論斷，應依道路交通案件處理辦法第二十條前段，裁定
    如主文。
中　　華　　民　　國　　96　　年　　11　　月　　30　　日
                  交通法庭法　官　蔡廷宜
上列正本證明與原本無異。
如不服本裁定，應於裁定送達後5日內向本院提出抗告狀（應附
繕本）。
中　　華　　民　　國　　96　　年　　11　　月　　30　　日
                          書記官　蕭琪男
